臺灣高雄地方法院刑事判決　　　　　　　　　　　　　九十年度訴字第二一三號
　　公　訴　人　臺灣高雄地方法院檢察署檢察官
　　被　　　告　甲○○
　　指定辯護人　本院公設辯護人丁○○
右列被告因強盜案件，經檢察官提起公訴（九十年度偵字第一四七七九號），本院判
決如左：
    主  文
甲○○共同意圖為自己不法之所有，攜帶兇器，以強暴至使不能抗拒而取他人之物未
遂，累犯，處有期徒刑參年拾月。扣案之西瓜刀壹把、手提袋貳只、尼龍繩貳條、膠
帶壹捲、口罩壹只、手套壹雙及內衣壹件均沒收。
    事  實
一、甲○○前曾於民國八十七年間犯行使偽造私文書罪，經最高法院判處有期徒刑年
    五月確定，並於八十七年十一月十六日執行完畢。猶不知悔改，與戊○○（業經
    臺灣高雄地方法院於九十年十一月三十日，以九十年訴字第二四一四號判處有期
    徒刑三年十月）因積欠地下錢莊債務，竟共同基於意圖為自己不法所有之犯意聯
    絡及行為分擔，二人於九十年七月二十日謀議共同搶劫後，即先行購置雙份之口
    罩、手套、膠帶、尼龍繩、手提袋等物備用，於同年月二十五日晚上十時二十四
    分許（起訴書誤載為晚上十時三十九分許），由甲○○騎乘ＶＹＤ─００五號機
    車（起訴書誤載為ＶＩＤ─００五號，車主為不知情之王美鳳）搭載戊○○，攜
    帶原即甲○○所有之西瓜刀一把，連同前開事先準備之膠帶、尼龍繩及手提袋等
    物，及各自戴上口罩及手套，至高雄市前鎮區○○○街二九三號乙○○經營之佳
    億銀樓，二人一同進入上開銀樓後，即由戊○○持西瓜刀抵住乙○○之母丙○○○頸部，以此強暴方式至丙○○○不能抗拒，令丙○○○將金飾交出，甲○○則
    在店內門口把風，並控制住乙○○之三名子女，是時在店內後方廚房之乙○○聞
    訊衝出後，即按店內警鈴，戊○○見狀欲上前制止，二人乃發生扭打並爭搶奪戊○○手上之西瓜刀，丙○○○唯恐乙○○發生危險，隨即加入搏鬥，並將戊○○
    所持之西瓜刀奪下，乙○○、丙○○○二人均因而受有傷害（傷害部分均未據告
    訴），甲○○、戊○○二人因見西瓜刀被奪，又聽聞掙脫甲○○控制之乙○○之
    子，上樓大喊要樓上乙○○之妻女去按警鈴，乃匆忙逃離而未得逞。嗣經乙○○
    提出二人行搶過程之監視錄影帶報警處理，始循線查獲，並在現場扣得二人所有
    ，棄置現場供犯罪所用之西瓜刀一把、手提袋二只、口罩一只、膠帶一捲等物，
    復於九十年八月八日搜索甲○○家中時，扣得渠二人共有，亦供犯本案所用之尼
    龍繩二條、手套一雙及甲○○所有當日犯案所穿著之內衣一件等物。
二、案經高雄市政府警察局前鎮分局移送臺灣高雄地方法院檢察署檢察官偵查起訴。
    理  由
一、訊據被告甲○○矢口否認右揭犯行，辯稱：伊有與被告戊○○一同前往，但不知
    其要搶劫，當時伊進去是叫戊○○不要搶了，有抱小孩子去沙發上坐，但不是要
    控制他們，且伊行為時精神狀況很模糊云云。惟查：
（一）右揭犯罪事實，業據被告甲○○於警訊中坦承不諱，核與共犯戊○○於本院審
      理時證稱：是伊與甲○○謀議的，當時伊二人是謀議要搶劫，但是並不一定要
      搶銀樓，從頭到尾都是伊二人一起去處理的，西瓜刀等物原本是放在車上，但
      是甲○○知道有這些東西在車上；進去銀樓時，伊有帶口罩跟手套，甲○○是
      拿了繩子跟膠布，他也有帶口罩與手套。伊二人是同時進去，被告還關了佳億
      銀樓的玻璃門等語（見本院九十年九月二十五日審判筆錄）；被害人乙○○於
      本院審理時證稱：「我從裡面出來時，就看見被告二人都帶著口罩，當時我看
      到的景象是戊○○持刀抵住我媽媽的頸部，我的小孩都被甲○○控制住，那時
      我那二個六年級、四年級的小孩是被甲○○用手抱住，甲○○有帶著手套；當
      時戊○○看見我在按警鈴，他就拿刀子衝過來要控制我，他衝過來要壓住我時
      ，他所持的刀子就傷到我的眉毛處，我媽媽那時怕他會傷害到我，就從他後面
      衝過來，我們就在樓梯間與戊○○搏鬥，是我媽媽將他刀子搶下來的；在搶劫
      的過程中，甲○○沒有告訴戊○○說『不要做了，不要搶了』，他一直控制我
      的小孩，當時我那個念六年級的小孩要過去櫃臺按警鈴時，還被他拉回來控制
      住」等語（見本院九十年十月十八日審判筆錄）；被害人丙○○○於本院審理
      時到庭證稱：「那天我唸佛回來，我的二個孫子坐在沙發上看電視，戊○○持
      刀進來，就先壓住我的脖子，我孫子那時就有在喊『爸爸、爸爸』，我兒子自
      廚房探出頭來看，那個持刀的人就衝過去，要與我兒子打鬥，我尾隨在後，後
      來我一邊往樓上喊我媳婦下來，一邊搶刀子，他的刀子是我搶下來的；那時我
  並不知道甲○○在店面做什麼事情，事後來我孫子告訴我，甲○○有控制他們
      ，而且我大女兒要去櫃臺按警鈴時，又把他拉回去；沒有聽到甲○○有叫戊○○說『不要做了、不要搶了』」（見同日審判筆錄）等情詞相符，並經本院當
      庭勘驗現場監視影帶屬實，製有勘驗筆錄附卷可稽，復參之被告自承：共犯戊○○已經邀他搶銀樓很多次，當日有看見廖某持西瓜刀進入銀樓，其亦帶著口
      罩、手套進入上開銀樓等情（見本院九十年九月二十五日審判筆錄），是若謂
      被告甲○○與戊○○間並無犯意之聯絡，孰人能信？此外復有搜索扣押證明筆
      錄一紙、監視錄影帶一捲，及西瓜刀乙把、手提袋二只、尼龍繩二條、膠帶一
      捲、口罩一只、手套一雙及內衣一件扣案可資佐憑。綜上，足認本次強盜犯行
      ，係被告甲○○與共犯戊○○事先共同謀議強盜，復共同下手實施，被告於警
      訊中之自白核與事實相符，堪予信採，被告事後於偵訊及本院審理時翻異前詞
      ，顯係卸責之詞，不足採信。
（二）又被告雖辯稱：伊行為時精神狀況很模糊云云，惟經本院將被告送請高雄市立
      凱旋醫院鑑定之結果，認：從整個涉案過程，被告並非無法認知其所為的不當
行為，雖然多年的精神疾病，耳邊吱吱叫的耳鳴、失眠等症狀會使被告感到困
      擾，然而症狀的顯現並非直接致使其犯案的原因，且其症狀表現的程度亦非嚴
      重到令被告無法辨識其行為的不當，況在精神科門診的長期藥物治療已使被告
      的精神狀況穩定，而犯案前後的醫療記錄並無顯現被告精神狀況不穩定，亦即
      多年的精神疾病及案發當時的症狀表現並無導致被告錯亂，而致無法操控其所
      為之行為，綜合研判被告之精神疾病的整體病程、精神病理現象及其犯案過程
      ，被告犯案當時的精神狀態難以言之有達「精神耗弱」的狀態，更遑論「心神
      喪失」的程度，有該所九十一年一月八日高市凱醫成字第四六０四號函覆之精
      神鑑定書一份附卷可稽；復參之被告犯案前計畫周詳，且於本院審理時尚知飾
      詞辯解，且對答流暢自然，足認其精神狀態與常人無異，是其所辯要屬飾卸之
      詞，自難採信。
      綜上，本件事證明確，被告甲○○之犯行堪以認定。
三、按被告行為後，懲治盜匪條例業經總統於九十一年一月三十日公告廢止，於同年
    二月一日生效，另刑法第三百二十八條、第三百三十條亦有修正，並經總統於九
    十一年一月三十日公告，於同年二月一日生效。考其立法之目的，在以修正後之
    刑法取代上開條例，避免修正前之刑法發生中間法之效力。故懲治盜匪條例雖曰
    廢止，然因廢止前後，被告行為在行為時至裁判時，均有刑罰規定，該條例之廢
    止，自屬刑法第二條第一項之行為後法律有變更，而非刑事訴訟法第三百零二條
    第四款、第三百八十一條、第三百九十三條第四款所稱之刑法「廢止」，亦無所
    謂因該條例之廢止而應回復適用修正前刑法相關條文之餘地。依上說明，被告甲○○行為後，法律有變更，依刑法第二條第一項規定，並參酌最高法院二十五年
    上字第二六七號、二十八年上字第二三九七號、五十一年台上字第二一七九號諸
    判例意旨，自應就被告行為時有效之懲治盜匪條例與裁判時已修正之刑法強盜罪
    章予以比較適用。又懲治盜匪條例第五條第一項第一款規定：「有左列行為之一
    者，處無期徒刑或七年以上有期徒刑：一、意圖為自己或第三人不法所有，以強
    暴、脅迫、藥劑、催眠術或他法，致使不能抗拒而取他人之物或使其交付者。」
    ，而修正後之刑法第三百三十條第一項規定：「犯強盜罪而有刑法第三百二十一
    條第一項各款情形之一者，處七年以上有期徒刑」，經比較新舊法，應適用裁判
  時之修正後刑法第三百三十條第一項規定較有利於被告，合先敘明。
四、次按，本案共犯戊○○所持行搶之西瓜刀甚為鋒利，刀身亦厚，此有照片附卷可
    證（見偵查卷第十七頁），而被害人乙○○、丙○○○因欲搶下上開刀械，而乙○○受有顏面裂傷、右手中指裂傷等傷害，丙○○○受有右手腕切割傷合併神經
    斷裂、右大腿、頸部割傷等傷害，亦有診斷證明書二份附卷可查（見偵查卷第十
    、十一頁），足見本案共犯所持有之刀械，顯足以對人之生命、身體造成危害，
    為兇器之一種。而本案共同被告持此鋒利且足以造成危害之刀械，抵住被害人丙○○○之頸部，令交出財物，係直接對於人之身體施以暴力，且使被害人生命受
    直接威脅，自屬以「強暴手段」至使不能抗拒之程度。是核被告甲○○所為，係
    犯修正後刑法第三百三十條第二項、第一項之加重強盜未遂罪。被告甲○○與共
    犯戊○○二人就上開犯行間有犯意聯絡及行為之分擔，均為共同正犯；又被告甲○○前曾於民國八十七年間犯偽造文書罪，經法院判處有期徒刑年五月確定，並
    於八十七年十一月十六日執行完畢，有臺灣高雄地方法院檢察署刑案資料查註紀
    錄表乙紙在卷可證，其於五年之內，再犯本件有期徒刑以上之罪，係屬累犯，應
    依刑法第四十七條之規定加重其刑。另被告所犯前開盜匪罪，雖已著手強盜行為
    之實施，惟未生取得財物之結果，其犯罪尚屬未遂，酌依刑法第二十六條前段之
    規定，按既遂犯之刑度減輕其刑，被告同時有加重及減輕之事由，並依刑法第七
    十一條第一項之規定，先加後減之。爰審酌被告曾有偽造文書前科，猶不知警惕
    ，竟夥同他人持刀強盜財物，嚴重危害社會秩序，且其犯後矢口否認犯行，惟其
    並未盜得財物，未造成被害人財產損失等一切情狀，量處主文所示之刑，以示儆
    懲。扣案之西瓜刀一把、手提袋二只、尼龍繩二條、膠帶一捲、口罩一只及手套
    一雙等物，為供本件犯罪所用，且或為被告甲○○、共犯戊○○單獨所有，或與
    共犯戊○○共有，業據被告陳明在卷，爰依刑法第三十八條第一項第二款規定為
    沒收之諭知。另扣案內衣一件，乃被告甲○○所有，且係其為本件強盜犯行時所
    穿用，亦據共犯戊○○及被害人乙○○供述在卷，爰亦依上開規定宣告沒收。至
    另有供被告犯罪所用之口罩一只、手套一雙、膠帶一捲並未扣案，且據證人乙○○證陳已將膠帶一捲丟棄等語在卷，復查無其他證據足資證明尚屬存在，為免日
    後執行困難，爰不另為沒收之諭知，併此敘明。
據上論斷，應依刑事訴訟法第二百九十九條第一項前段，刑法第二條第一項前段、第
二十六條前段、第二十八條、修正後第三百三十條第二項、第一項、第四十七條、第
三十八條第一項第二款，判決如主文。
本案經檢察官林美靜到庭執行職務。
中      華      民      國    九十一    年      三      月    二十二    日
                                  臺灣高雄地方法院刑事第六庭
                                      審判長 法  官    趙家光
                                             法  官    周玉群
                                             法  官    邱泰錄
右正本證明與原本無異。
如不服本判決，應於判決送達後十日內，向本院提出上訴狀。
                                             書記官    林慧君
中    華    民    國      九十一    年     三      月      二十五      日
第三百二十八條
意圖為自己或第三人不法之所有，以強暴、脅迫、藥劑、催眠術或他法，至使不能抗
拒，而取他人之物或使其交付者，為強盜罪，處五年以上有期徒刑。
以前項方法得財產上不法之利益或使第三人得之者，亦同。
犯強盜罪因而致人於死者，處死刑、無期徒刑或十年以上有期徒刑；致重傷者，處無
期徒刑或七年以上有期徒刑。第一項及第二項之未遂犯罰之。
預備犯強盜罪者，處一年以下有期徒刑、拘役或三千元以下罰金。
第三百三十條
犯強盜罪而有第三百二十一條第一項各款情形之一者，處七年以上有期徒刑。
前項之未遂犯罰之。
